【裁判字號】    98,交聲,26
【裁判日期】    980209
【裁判案由】    聲明異議
【裁判全文】
臺灣屏東地方法院刑事裁定              98年度交聲字第26號
原處分機關  交通部公路總局高雄區監理所屏東監理站
異  議  人
即受處分人  甲○○
上列異議人因違反道路交通管理處罰條例事件，對於交通部公路
總局高雄區監理所屏東監理站於民國97年12月17日所為之處分（
原處分案號：屏監違字第裁82-S00000000號）聲明異議，本院裁
定如下：
    主  文
原處分撤銷。
本件移送交通部公路總局高雄區監理所。
    理  由
一、按交通法庭認為聲明異議有理由或聲明異議雖無理由而原處
    分不當或違法者，應以裁定將原處分經聲明異議部分撤銷，
    並自為裁定；但因原處分機關無管轄權而撤銷之者，應移送
    有管轄權之機關，道路交通案件處理辦法第20條定有明文。
二、次按舉發汽車違反道路交通管理事件，以汽車所有人為處罰
    對象者，移送其車籍地處罰機關處理；以駕駛人為處罰對象
    者，移送其駕籍地處罰機關處理；駕駛人未領有駕駛執照者
    ，移送其戶籍地處罰機關處理。但有汽車肇事致人傷亡、抗
    拒稽查致傷害、汽車駕駛人未領有駕駛執照且無法查明其戶
    籍所在地、汽車買賣業或汽車修理業違反本條例第57條規定
    或汽車駕駛人違反本條例第35條規定等情形之一者，移送行
    為地處罰機關處理；又處罰機關受理前條移送之舉發違反道
    路交通管理事件，發現管轄錯誤，應即填用移轉違反道路交
    通管理事件通知單，連同應移轉之文書、代保管物件等，移
    轉有權管轄之機關處理，並副知原移送機關及被通知人，亦
    分別為違反道路交通管理事件統一裁罰基準及處理細則第25
    條第1 項、第32條（民國95年7 月1 日施行）所明訂。經查
    ，本件異議人即受處分人甲○○前經舉發於民國97年11月4
    日下午1 時35分許，騎乘車牌號碼113-CHB 號重型機車，行
    經台南市○○路與大港路交岔路口處時，有闖紅燈及以小行
    車駕駛執照騎乘重型機車之違規，嗣經原處分機關於97年12
    月17日，以異議人駕車行經有燈光號誌管制之交岔路口闖紅
    燈及駕駛執照逾有效期間仍駕駛為由，而予裁處等情，有台
    南市警察局舉發違反道路交通管理事件通知單及原處分書在
    卷可證（見本院卷第22至23頁），可知原處分機關係以汽車
    駕駛人為處罰對象甚明。復因本件異議人並非未領有駕駛執
    照者（詳後述），其經舉發之違規又非屬違反道路交通管理
    事件統一裁罰基準及處理細則第25條第1 項但書所列應由行
    為地處罰機關處理之情形，是依上開處理細則第25條本文規
    定，本件應由異議人駕籍地之處罰機關處理甚明。
三、再者，汽車駕駛執照為駕駛汽車之許可憑證，由駕駛人向公
    路監理機關申請登記，考驗及格後發給之；汽車駕駛執照自
    發照之日起每滿6 年換發1 次，汽車駕駛人應於有效期間屆
    滿前後1 個月內向公路監理機關申請換發新照，道路交通安
    全規則第50條前段（96年12月17日修正後之現行條文）、第
    52 條 前段（97年07月15日修正後之現行條文）分別訂有明
    文；復依公路監理電腦系統車輛車籍及駕駛人駕籍增設「通
    信地址」欄位作業注意事項第1 條前段、第11條規定（89年
    7 月12日訂定）：車主、駕駛人依規定向公路監理機關申領
    之車輛牌照、駕駛執照，係以戶籍住所為登記地址；車主及
    駕駛人之車籍、駕籍及證照之列管，仍以原始登記戶籍地之
    監理單位為列管機關，以利管理。查本件異議人前於58年7
    月21 日 ，向交通部公路總局高雄區監理所考領駕駛執照，
    該駕駛執照有效期限至64年7 月22日；其後異議人曾數次遷
    移戶籍，現今設籍在台南市○○路○段422 號等情，業據異
    議人陳述在卷（見本院卷第5 頁），並有交通部公路總局高
    雄區監理所97年11月27日高監駕字第0970054526號函文及公
    路監理電子閘門證號查詢機車駕駛人資料、全戶戶籍資料查
    詢結果、遷徙紀錄資料查詢結果附卷可參（見本院卷第17、
    31至34 、36 頁）。則依前揭規定，本件異議人之駕籍地應
    為交通部公路總局高雄區監理所（即其原考領駕駛執照之機
    關）所在地。至異議人考領駕駛執照相關資料，雖曾經交通
    部公路總局高雄區監理所移轉至交通部公路總局高雄區監理
    所屏東監理站列管，且目前登錄駕駛執照管轄所站為交通部
    公路總局嘉義區監理所台南監理站，固有上開交通部公路總
    局高雄區監理所函文及證號查詢機車駕駛人資料「管轄所站
    」欄登載在卷可佐；然汽車駕駛人駕籍管理，涉及公路監理
    機關各項通知單之寄達、駕駛執照之考領、變更、換發、審
    驗、吊銷、註銷及相關申請事項之管轄權，非依法規不得設
    定或變更（參照行政程序法第11條第5 項）；是有關異議人
    駕籍地之認定，要不能因行政機關為保管資料之便宜措施或
    內部作業規定而有異。
四、綜上所述，本件異議人經舉發之違規行為，應由其駕籍地處
    罰機關即交通部公路總局高雄區監理所處理；原處分機關逕
    行裁罰，自有未洽，原處分應予撤銷，併依道路交通案件處
    理辦法第20條但書規定，將本件移送有管轄權之交通部公路
    總局高雄區監理所。爰依道路交通案件處理辦理辦法第20條
    後段，裁定如主文。
中    華    民    國    98    年    2     月    9    日
                  交通法庭      法  官  戴韻玲
以上正本證明與原本無異。
如不服本裁定應於收受送達後5 日內向本院提出抗告書狀敘述抗
告之理由抗告於臺灣高等法院高雄分院。
中    華    民    國    98    年    2     月    10    日
                                書記官  蔡語珊


司法院資訊處製作；財團法人民間司法改革基金會備份。
